臺灣高雄地方法院刑事判決　　　　　　　96年度訴字第2584號
公　訴　人　臺灣高雄地方法院檢察署檢察官
被　　　告　丁○○
　　　　　　　　　　（另案於臺灣高雄第二監獄執行中）
指定辯護人　本院公設辯護人黃文德
上列被告因毒品危害防制條例案件，經檢察官提起公訴（96年度
偵字第13392號），本院判決如下：
    主  文
丁○○販賣第一級毒品，處有期徒刑拾伍年貳月，褫奪公權捌年
。扣案第一級毒品海洛因壹包（驗後淨重零點壹貳公克），沒
收銷燬之。扣案之MOTOROLA廠牌行動電話壹具（不含搭配使用
0000000000號門號SIM 卡）、販賣第一級毒品所得現金新臺幣壹
仟元，及上開海洛因之外包裝壹個，均沒收之。
    事  實
一、丁○○明知海洛因係第一級毒品，不得持有及販賣，於民國
    96 年5月3 日下午3 時20分許，接到其友人乙○○以000000
    0000號行動電話撥打至其所有MOTOROLA廠牌（V3I 型式、鐵
    灰色）00000000000 號行動電話表示欲購買海洛因時，竟基
    於販賣第一級毒品海洛因以營利之犯意，與乙○○約定於當
    日下午3 時30分許在高雄市○○區○○路150 巷前進行交易
    ，乙○○騎乘車號TNX-341 號輕型機車前往，丁○○則騎乘
    車號PVO-783 號重型機車赴約，兩人到達約定地點後，丁○○為掩人耳目，叫乙○○先跟著其向前騎，適有執行便衣防
    搶勤務之員警甲○○、戊○○發現兩人形跡可疑，即由另一
    邊巷道繞道跟監，丁○○2 人直騎至高雄市○○區○○路
    953 巷18號前停車，乙○○當場交付新臺幣（下同）1000
    元給丁○○後，丁○○即以裝有海洛因1 包（毛重0.35公克
    ，驗後淨重0.132 公克）之紙包售予乙○○，交易過程均為
    警員甲○○、戊○○目睹，2 人旋上前逮捕，乙○○見狀立
    刻將前揭交易所得海洛因紙包丟棄在地上，惟仍為警方發覺
    當場於地上扣得毒品海洛因1 包，在丁○○手上扣得販賣毒
    品所得現金1000元、上開之MOTOROLA廠牌行動電話1 具。
二、案經高雄市政府警察局楠梓分局報請臺灣高雄地方法院檢察
    署檢察官偵查起訴。
    理  由
壹、證據能力：
一、被告於警詢之自白是否有證據能力：
（一）對於被告辯稱警詢時遭警察刑求方自白犯罪一節，檢察官
      雖聲請勘驗警詢錄音帶，惟辯護人陳稱：因被告稱作筆錄
      前即遭警察毆打胸部，故勘驗錄音帶亦無法得知等語，是
      本院認本件無勘驗警詢錄音帶之必要，合先敘明。至被告
      遭逮捕後至製作警詢筆錄間，均在警局辦公室內，且訊問
      及解送過程中，被告身體狀況良好、意識清醒，其自白乃
      出自於任意性等情，業經證人即製作筆錄警員甲○○、戊○○於審理時證述明確（見本院卷第82-86 頁）。
（二）又查被告於遭逮捕後翌日（即96年5 月4 日）經本院裁定
      收押後，入看守所前對於受傷、患病經過自述係為：「我
      身體健康、狀況良好，無任何疾病。」，且身體經檢驗後
      無任何外傷，均經被告於臺灣高雄第二監獄新收內外傷紀
      錄表上按捺指印並簽名確認，有臺灣高雄看守所96年7
      月23日高所衛字第0969002402號函所附之收容人入所前受
      傷、患病經過自述登記簿及前開內外傷紀錄表在卷可稽（
      見本院卷第51-52 頁）。被告雖辯稱：入看守所後，其有
      說要驗傷，他們說等我分到房舍再跟主管說等語，惟其於
      審理中亦供稱：「（問：偵查中有無向檢察官說被刑求？
      ）有無說我忘記了。」衡情若被告於警詢時確遭刑求而自
      白，於移送時應極力尋求機會辯清嫌疑，豈有於解送時未
      向內勤檢官反應並要求驗傷，甚而對此不復記憶之理；再
      者，若被告確曾向監所人員反應要驗傷，如何會在記載其
      「無任何外傷」文字之紀錄表上按捺指印，且之後亦未再
      重新反應此事；又被告於96年5 月4 日在內勤檢察官面前
      亦自白犯罪，其供述與警詢之自白大致相符，而其亦自承
      偵查中供述係出於任意性，益見被告辯稱其自白犯罪乃因
      受刑求等語，並非事實。綜上所述，被告警詢自白之刑求
      抗辯既非可採，其自白應有證據能力。
二、關於證人乙○○於警詢及偵查中及證人甲○○、戊○○於偵
    查中之陳述：
（一）按被告以外之人於審判外之言詞或書面陳述，除法律有規
      定者外，不得作為證據，刑事訴訟法第159 條第1 項定有
      明文，此即學理上所稱之「傳聞證據排除法則」，而依上
      開法律規定，傳聞證據原則上固無證據能力，但如法律別
      有規定者，即例外認有證據能力。又按被告以外之人於偵
      查中向檢察官所為陳述，除顯有不可信之情況者外，得為
      證據，刑事訴訟法第159 條之1 定有明文。查本判決下列
      所引用之證人乙○○、甲○○、戊○○向檢察官所為之陳
      述，屬於審判外之陳述，為傳聞證據，惟現階段刑事訴訟
      法規定檢察官代表國家偵查犯罪、實施公訴，依法其有訊
      問被告、證人及鑑定人之權，證人、鑑定人且須具結，而
      實務運作時，檢察官偵查中向被告以外之人所取得之陳述
      ，原則上均能遵守法律規定，不致違法取供，其可信度極
      高，職是，上開證人於偵查中已具結之證述，被告並無釋
      明「顯有不可信之情況」之理由，應認其有證據能力。
（二）按被告以外之人於檢察事務官、司法警察官或司法警察調
      查中所為之陳述，與審判中不符時，其先前之陳述具有較
      可信之特別情況，且為證明犯罪事實存否所必要者，得為
      證據，刑事訴訟法第159 條之2 定有明文。所稱「具有可
      信之特別情況」係屬於證據能力之要件，法院應比較其前
      後陳述時之外在環境及情況，以判斷何者較為可信，例如
      ：陳述時有無其他訴訟關係人在場，陳述時之心理狀況、
      有無受到強暴、脅迫、詐欺、利誘等外力之干擾；法院辦
      理刑事訴訟案件應行注意事項第90條亦有明文。被告雖辯
      稱其聽到乙○○也有受警察毆打一節，然參以其先供稱：
      「（問：被查獲後是否有與乙○○見面或說話？）沒有。
      」，嗣改稱：「（問：為何之前說乙○○在警局有被刑求
      ？）我在被刑求時，他有看到，筆錄問完後，警察把我們
      帶到旁邊，我們坐在一起，乙○○說他也有被打。」（見
      本院卷第126 頁），其對於被逮捕後，是否有機會與乙○○交談一情，先後供述不符，已有可疑；且被告及乙○○
      於警局受訊問之情形，經證人戊○○於審理中證稱：自盤
      查時就把兩人隔離，乙○○作筆錄時，被告被帶到地下室
      偵訊室，被告看不到乙○○作筆錄情形等語（見本院卷第
      88 頁） ，且乙○○於審理中亦證稱：警詢筆錄出於其自
      由意識陳述，警察只是叫其配合一點等語（見本院卷第
      120 頁）觀之，並無證據足認證人乙○○於警詢之證述有
      遭到強暴、脅迫、詐欺或其他不正方法之對待，致影響其
      陳述之任意性之情形，被告空言指陳，並無可採。又本件
      同案證人乙○○於警詢中之陳述核與其於審判中之證詞不
      同，本院審酌證人乙○○於警詢之陳述與偵查中證詞相符
      ，且其於警詢之陳述較接近案發時點，記憶應較為清晰，
      其陳述無受不當外力干擾，復因當時其與被告受隔離訊問
      ，已如前述，因其未直接面對被告之質疑，心理壓力較小
      ，較為平穩篤定而無顧忌，且較無虛捏其詞之時間，較有
      可能據實陳述，應認具有較可信之特別情況，且為證明犯
      罪事實存否所必要，依上揭規定，故認其於警詢中之證言
      具有證據能力。
三、關於除上開證據外，本判決所引用之其他證據：
    按被告以外之人於審判外之陳述，雖不符刑事訴訟法第159
    條之1至之4之規定，但經當事人於審判程序同意作為證據，
    法院審酌該言詞陳述或書面陳述作成時之情況，認為適當者
    ，亦得為證據，刑事訴訟法第159 條之5 第1 項定有明文。
    是除上開證據經辯護人表示對其證據能力有所爭執外，本判
    決所引用之其他證據，檢察官、被告及辯護人均未爭執其證
    據能力，並同意作為證據（見本院第24頁），依前揭說明，
    本院審酌其作成時之情況，認為並無不適當之情事，均得作
    為證據。
貳、實體部分：
一、訊據被告丁○○固坦承當日有自乙○○手上取得1000元現金
    ，惟矢口否認有何販賣毒品之犯行，辯稱：乙○○說要還錢
    予伊，才約在上開地點，乙○○還1000元給伊時，警察就來
    了，乙○○把一包東西丟出來，伊不知道那是什麼，在警局
    時，警察硬要把那包東西賴給伊，伊才如此陳述云云。經查
    ：
（一）當天被告與乙○○交易毒品被逮捕之情況一節，業經證人
      甲○○於審理中結證稱：當天其與戊○○執行便衣防搶勤
      務，看到乙○○在巷口，覺得其很可疑，渠等即在旁埋伏
      觀察，嗣乙○○買一杯西瓜汁在右昌街150 巷口等人，過
      5 分鐘後，被告騎機車過來向乙○○使眼色，乙○○就騎
      車跟著被告後面走，騎到加昌路953 巷18號前，現場是長
      方形巷道，被告2 人騎車並行直行進入巷子，渠等繞另一
      邊進入，離2 人約10公尺處，看到被告與乙○○雙手有交
      換動作，即馬上過去盤查，乙○○隨即丟出紙團，經渠等
      打開後發現白色粉末，且當場查獲被告左手握有1 張千元
      紙鈔等語，核與證人戊○○證述相符，並經其補充證稱：
      當時天氣晴朗，視線清楚，因渠等由巷子另一端繞過來，
      所以可以看到被告及乙○○之正面，渠等當時穿著便服，
      故被告2 人並未發現其之警察身份，盤查時，乙○○之紙
      團乃由其握著之手上丟出，紙鈔係在被告手上找到等語在
      卷明確。（見本院卷第80-88 頁）而由乙○○丟出之白色
      粉末一包，經高雄市立凱旋醫院檢驗結果為海洛因無誤，
      有高雄市立凱旋醫院高市凱醫驗字第4160號濫用藥物成品
      檢驗鑑定書1 份附卷可查，由上開證言可知，被告與乙○○於上開時、地就現金1000元及海洛因1 包係同時交換過
      手，又現金1000元係自被告之手上當場扣得，足見被告與
      乙○○被逮捕之際，業已完成毒品交易，而警察上前盤查
      ，乙○○丟出之含有海洛因之紙包，係自被告手中甫交付
      得來，是可認被告辯稱該包海洛因為乙○○所有，不知該
      紙包內含海洛因云云，係屬子虛，不足憑採。
（二）證人之陳述有部份前後不符，或相互間有歧異時，究竟何
      者為可採，法院仍得本其自由心證予以斟酌，非謂一有不
      符或矛盾，即應認其全部均為不可採信，尤其關於行為動
      機、手段及結果等之細節方面，證人之證言，有時亦有予
      渲染之可能，然其基本事實之陳述，若果與真實性無礙時
      ，則仍非不得予以採信，此有最高法院74年臺上字第159
      號判例意旨可資參照。被告辯稱：96年1 月某日乙○○向
      其借錢，地點在左營往四海哨路邊，乙○○向其借錢好幾
      次，這次見面是為了還其1500元云云，然證人乙○○於警
      詢中證稱：與被告認識，是於96年3 月間，經其朋友「牛
      仔」介紹而認識等語，足認被告辯稱乙○○向其借錢之96
      年1 月間，兩人根本尚未認識，更遑論借錢予乙○○，其
      之辯解，已有可疑。又證人乙○○於警詢、偵查中均證稱
      ：扣案之海洛因乃由其以1000元代價向被告購得無誤，其
      雖於審理中翻異前詞改稱：當時警詢、偵查中因毒癮發作
      ，意識不清，警察叫其這樣說其就照說，扣案之1000元乃
      為還錢給被告，其未向被告購買毒品云云，惟核其證述：
      其向被告借過2 、3 次錢，現在沒有欠被告錢，最後1000
      元已經還被告等語，參之被告於偵查至審理中，迭稱乙○○共欠其1500元，而乙○○既稱還被告1000元後即結清債
      務，其1000元即不可能為部分清償，2 人對於借錢數額之
      供述顯不相符，足見其係屬勾串之遁詞，不足採信；甚者
      ，如乙○○為還被告錢而相約在上開地點，豈有見面後不
      馬上還錢，還前後並行騎至隱密地點之必要；此外，如被
      告欲索回欠款，為何於取得1000元紙鈔時，竟同時間將扣
      案之海洛因遞予乙○○交換過手，亦與一般還款之常情有
      違，是堪認證人乙○○於審理中翻異之詞，係為迴護被告
      之詞，殊無可採。按一般毒品買賣大抵均由需求毒品之買
      受人主動向出售毒品之人聯繫洽購毒品事宜，本件查獲當
      日既係證人乙○○主動邀約被告見面，並於警詢、偵查中
      證稱無誤，均已如前述，其與被告係朋友關係，並無何恩
      怨、糾紛或仇恨，並無設詞誣陷被告之必要，再參以證人
      乙○○亦於本件逮捕後，因施用第一級毒品海洛因經檢察
      官以96年毒偵字第4934號起訴，有其之臺灣高等法院前案
      紀錄表及起訴書1 份附卷可憑，足徵其確有向被告購買毒
      品海洛因之動機。是應採證人乙○○以其在警詢、偵查中
      所證述較為可信，扣案之1000元乃為乙○○向被告購買海
      洛因之對價一事，足堪認定。
(三） 海洛因物稀價昂，取得不易，且為政府嚴予查緝之違禁物
     ，而依法所規定非法販賣毒品海洛因之刑責甚重，法定本
      刑為無期徒刑及死刑，凡非法販賣毒品海洛因者，苟無利
      潤可圖，且被告與證人乙○○並非至親之下，衡情應無甘
      冒被查緝法辦重刑之危險，且將毒品無端平價供應他人之
      理，是被告販賣毒品海洛因予乙○○之行為，係基於營利
      之意圖而販賣無訛。
（四）此外，被告於警詢、第一次偵訊中均自白賣一包海洛因給
      乙○○，雖於第二次偵訊後翻異前詞，惟其之刑求抗辯不
      可採，已如前述。綜上所述，足認其先前之任意性自白與
      事實相符，其事後翻異之詞，係屬虛妄，均難憑採，本件
      事證明確，被告意圖營利而販賣第一級毒品之犯行堪以認
      定。
二、 按海洛因係毒品危害防制條例第2條第2項第1款所稱之第一
     級毒品，核被告丁○○所為，係犯毒品危害防制條例第4條
     第1項之販賣第一級毒品罪，被告為販賣而持有海洛因之低
     度行為，應為販賣之高度行為所吸收，不另論罪。另被告
     所犯上開販賣第一級毒品罪之法定本刑為死刑或無期徒刑
     之罪，然其販賣第一級毒品之數量尚屬非鉅（毛重0.35公
     克），實際販毒所得僅1000元，與其他販毒集團可輕易獲
     得厚利之情形相較，顯有不同，且所販賣之毒品亦經當場
     查扣，尚未由乙○○施用，所生實質危害不大，故被告之
     犯行縱逕以宣告法定本刑中最低度之刑罰，猶嫌情輕法重
     ，失之過苛，且無從依其販毒情節輕重施以不同程度之懲
     處，未免失其立法之本旨，是其犯罪情狀足堪憫恕，爰依
     刑法第59條規定酌予減輕其刑。爰審酌被告年輕體壯，不
     知從事正當工作，竟以販賣毒品牟利，戕害他人身心健康
     ，並妨害社會公共秩序及善良風俗，殊不足取，惟審酌其
     所販賣之毒品數量並非甚多，亦未因此而獲厚利，且僅販
     賣給1 人，其犯罪情節尚非嚴重，及其犯後飾詞否認犯行
     ，犯後態度不佳等一切情狀，量處如主文所示之刑。又依
     被告犯罪之性質，認有褫奪公權之必要，依刑法第37條第
     2 項，併予宣告褫奪公權如主文所示之期間。扣案之白色
     粉末1 包（驗後淨重0.132 公克）經檢驗結果，確為海洛
     因成分，已如前述，其為毒品危害防制條例第2條 第1 款
     所定之第一級毒品，應依毒品危害防制條例第18 條 第1
     項規定諭知沒收銷燬之；上開海洛因之外包裝係為被告所
     有用以包裝毒品便於持有攜帶之用，並與盛裝之海洛因並
     無物理上無法析離之關係，自應依同條例第19條第1項 沒
     收之；又扣案之摩托羅拉廠牌、V3I 型式之行動電話一具
     ，為被告所有，且為被告為與乙○○聯繫販賣毒品所用之
     物，業經被告自承在卷，亦應依同條例第19條第1 項之規
     定沒收之；至扣案之1000元現金，係為被告販賣毒品海洛
     因所得，應依同條例第19條第1 項後段之規定沒收之。另
     行動電話門號SIM 卡係使用者向電信業者申請租用而僅取
     得其使用權，並非申請使用者所有（最高法院92年度台上
     字第6836號判決意旨參照），故本件扣案門號0000000
     000 號行動電話SIM 卡1 張即不予沒收，併此敘明。
三、 又被告雖於警詢及第1 次偵訊時供出其販賣毒品之來源，
     係向何忠瓊取得，惟其事後翻異前詞，改稱從未說過這些
     話，並何忠瓊其人經員警嗣後循線追查，未獲結果，業經
     證人甲○○證述在卷（見本院卷第83頁），是其並無毒品
     危害防制條例第17條減輕其刑之規定適用，併此敘明。
四、公訴意旨另以：被告於96年3、4月間某日起，以1000元之代
    價接續販賣毒品海洛因給乙○○3至4次，因認被告此部分亦
    涉有販賣第一級毒品罪嫌。然公訴人認被告涉有此部分之犯
    行，係以證人乙○○於警詢中、偵查中證述為主要論據，惟
    經被告堅詞否認之。經查：證人乙○○於警詢中、偵查中之
    證言有證據能力，固已如前述，而經本院調閱被告所持有之
    門號0000000000號96年3 、4 月間行動電話通聯記錄，經比
    對結果，僅於96年4 月30日該日，證人乙○○有以所持有之
    0000000000號行動電話撥打至被告所持有之0000000000號行
    動電話，有該雙向通聯記錄1 份在卷可稽（見本院第64頁）
    ，其結果與證人所述已有不合，又被告自始均未承認有於公
    訴人所指之時地與證人乙○○見面，96年4 月30日之通聯記
    錄僅能證明當日兩人有多次通話，未能補強其確有販賣之犯
    行，此外，亦查無其他證據足以補強證人乙○○上開所為不
    利於被告之證述，被告被訴此部分販賣之罪嫌尚屬不能證明
    ，本應為無罪之諭知，惟公訴人認此部分與前揭論罪科刑部
    分有接續犯裁判上一罪關係，故不另為無罪之諭知。
據上論斷，應依刑事訴訟法第299 條第1 項前段、毒品危害防制
條例第4 條第1 項、第18條第1 項前段、第19條第1 項，刑法第
11條、第59條、第37條第2項，判決如主文。
本案經檢察官丙○○到庭執行職務。
中　　華　　民　　國　　96　　年　　11　　月　　21　　日
                  刑事第一庭    審判長法  官　陳明富
                                      法  官　王淑惠
                                      法  官　張琬如
以上正本證明與原本無異。
如不服本判決應於收受本判決後10日內向本院提出上訴書狀，並
應敘述具體理由，如未敘述上訴理由者，應於上訴期間屆滿後20
日內補提理由書狀於本院（均須按他造當事人之人數附繕本）「
切勿逕送上級法院」。
中　　華　　民　　國　　96　　年　　12　　月　　21　　日
   　　　　　　　　　　　　　　　　　 書記官  劉甄庭
毒品危害防制條例第4條第1項
製造、運輸、販賣第一級毒品者，處死刑或無期徒刑；處無期徒
刑者，得併科新臺幣 1 千萬元以下罰金。
